【裁判字號】    92,簡上,44
【裁判日期】    920812
【裁判案由】    給付票款
【裁判全文】
臺灣臺北地方法院民事判決                          九十二年度簡上字第四四號
    上  訴  人  東睿股份有限公司
    法定代理人  乙○○
    上  訴  人  甲○○
    右二人共同
    訴訟代理人  邱六郎律師
    被上訴人    丙○○
右當事人間請求給付票款事件，上訴人對於本院中華民國九十一年十一月十二日台北
簡易庭九十一年度北簡字第一三四九七號第一審判決提起上訴，本院判決如左：
    主      文
上訴駁回。
第二審訴訟費用由上訴人連帶負擔。
    事實及理由
一、被上訴人起訴主張：訴外人陳芝穎向伊借款一百萬元，並交付上訴人東睿股份有
    限公司（下簡稱東睿公司）所簽發且由上訴人甲○○背書之支票（付款人為台灣
    中小企業銀行世貿分行，支票號碼ＡＱ0000000，發票日民國九十一年三
    月三日，面額新台幣（下同）一百萬元）一紙用供清償，伊已依交付借款，詎清
    償期屆至後於九十一年六月四日向付款人為付款之提示竟未獲支付，為此依票據
    關係提起本件訴訟，請求上訴人連帶給付一百萬元及自支票提示日即九十一年六
    月四日起至清償日止，按年息百分之六計算之利息，並聲明：上訴駁回。
二、上訴人則以：系爭支票係上訴人東睿公司向被上訴人之子褚明輝借款一百萬元而
    交付予褚明輝，並非向被上訴人借款而交付，被上訴人為訴外人褚明輝之父，其
    取得票據，顯屬惡意，且上訴人向褚明輝之借款業已清償，被上訴人無權請求給
    付票款等語，資為抗辯，並聲明：（一）原判決廢棄。（二）上開廢棄部分被上
    訴人第一審之訴駁回。
三、經查，本件系爭支票（付款人為台灣中小企業銀行世貿分行，支票號碼ＡＱ00
    00000，發票日民國九十一年三月三日，面額一百萬元）為上訴人東睿股份
    有限公司簽發，並經上訴人甲○○背書，該支票經上訴人於九十一年六月四日持
    向付款人為付款之提示後，未獲付款，被上訴人已依約交付消費借貸款一百萬元
    等情，為兩造所不爭執，且有支票、退票理由單（附本院九十一年度促字第三三
    二六八號支付命令案卷第五、六頁）、中華商業銀行取款憑條（附原審卷第三四
    頁）可稽，自堪信為真實。至上訴人主張系爭支票係訴外人陳芝穎持之向伊借款
    所交付等語，則為上訴人所否認，且以前揭詞情置辯，是本件應審酌厥為：上訴
    人抗辯被上訴人因惡意而取得系爭票據，有無相當之證明？上訴人抗辯系爭票據
    係因向褚明輝借款而簽發、且所借款項均已清償，是否已盡舉證之責？茲論述如
    下：
（一）、按「票據行為，為不要因行為，執票人不負證明關於取得票據原因之責任。
        票據債務人如主張其與執票人間並無為票據行為之原因關係存在，自應由該
        債務人就票據原因關係不存在之事實，負舉證之責任。本件上訴人係本於票
        據關係請求被上訴人給付票款，並已提出被上訴人不爭執之支票七紙以為立
        證方法，被上訴人無論係以上訴人惡意取得或原因關係不存在之事由為抗辯
        ，均應就該有利於己之事實，負舉證責任。」最高法院六十九年度台上字第
        三七五四號判決著有明文，可資參照。本件被上訴人本於票據關係起訴請求
        上訴人給付票款，上訴人以惡意取得事由抗辯，揆諸前揭說明，自應由上訴
        人就此有利於己之事實，負舉證之責，合先指明。
（二）、本件上訴人辯稱：系爭支票係上訴人東睿公司向被上訴人之子褚明輝借款一
        百萬元而交付予褚明輝，並非向被上訴人借款而交付，且上訴人向褚明輝之
        借款業已清償，被上訴人為訴外人褚明輝之父，明知上訴人清償之事實，竟
        持系爭票據重行請求，顯屬惡意云云，固舉褚明輝簽收單、張添榮支及退票
        理由單、華泰銀行存款憑條為證，唯查，本件被上訴人主張系爭支票係陳芝
        穎持向被上訴人借款所交付一節，有經訴外人陳芝穎背書之系爭支票附本院
        九十一年度促字第三三二六八號支付命令案卷第五頁可稽，且據證人陳芝穎
        到庭證稱：「九十年九月份東睿公司需要用錢，我向褚明輝的朋友（綽號小
        弟）說請他幫我調錢：：錢領回後，褚明輝及小弟拿至房間給我：：並由我
        交付褚明輝發票人為東睿股份有限公司之一百萬元系爭支票用以作為清償借
        款保證之用，：：」、「我借到錢之後：：他（即褚明輝）告訴我：：錢是
        向他們（即被上訴人夫婦）調的，利息我都是交給褚明輝，如褚明輝沒空，
        則是蕭先生（即丙○○）來拿的：：」等語屬實，並核與當日在場之證人紀
        文健證稱：「借款當天我在早上陳芝穎家勸架之後，褚明輝才和他的朋友及
        丙○○夫妻來，陳芝穎借錢時，：：小弟說丙○○夫妻是褚明輝的鄰居，我
        知道褚明輝來帶他們來，是因為陳芝穎要向他們借錢一百萬元，陳芝穎是透
        過褚明輝的朋友小弟關係找到褚明輝，再由褚明輝找到丙○○夫妻借錢，當
        天陳芝穎要借壹佰萬元，所以丙○○夫妻來陳芝穎家是要談借款的事，陳芝
        穎談借錢都是小弟幫他向丙○○夫妻說的。」等語相符，是被上訴人上開主
        張，自足信為真實，上訴人辯稱系爭票據係上訴人東睿公司向被上訴人之子
        褚明輝借款一百萬元而交付，被上訴人惡意取得票據云云，自無可採。
（三）、承上所述，上訴人辯稱系爭票據係因向褚明輝借款而簽發云云，既無可採，
        是上訴人執與本件無涉之褚明輝簽收單、張添榮支票及退票理由單、華泰銀
        行存款憑條等件，謂上訴人東睿公司向被上訴人之子褚明輝所借款項均已清
        償一事，圖免票據責任，亦無足取，
四、綜上所述，本件被上訴人持有上訴人東睿公司簽發、上訴人甲○○背書之系爭支
    票，屆期提示未獲付款，則其依票據法律關係，訴請上訴人東睿公司、甲○○連
    帶給付票面金額一百萬元，及自九十一年六月四日至清償日止，按年息百分之六
    計算之利息，即屬有據，原判決判命上訴人給付，並依職權為假執行之宣告，理
    由雖有不同，結論則無二致，上訴意旨求予廢棄改判，為無理由，應予駁回。
五、本件事證已臻明確，兩造其餘攻擊防禦方法，核與本判決結果不生影響，爰不一
    一論述，併此敘明。
六、據上論結，本件上訴為無理由，依民事訴訟法第四百三十六條之一第三項、第四
    百五十條、第八十五條第二項，判決如主文。
中      華      民      國    九十二    年    八      月     十二    日
                                民事第四庭審判長法  官  林勤綱
                                                法  官  黃炳縉
                                                法  官  周玫芳
右正本係照原本作成。
本判決不得上訴
中      華      民      國    九十二    年    八      月    十二      日
                                             法院書記官 郭麗琴


司法院資訊處製作；財團法人民間司法改革基金會備份。
